【裁判字號】    89,交易,379
【裁判日期】    891229
【裁判案由】    業務過失傷害
【裁判全文】
~w2z2;臺灣高雄地方法院刑事判決~w1z1;      八十九年度交易字第三七九號
    公  訴  人  臺灣高雄地方法院檢察署檢察官
    被      告  甲○○
右列被告因業務過失傷害案件，經檢察官提起公訴（八十九年度偵字第三七六一號）
，本院判決如左：
    主  文
甲○○從事業務之人，因業務上之過失傷害人致重傷，處有期徒刑陸月，如易科罰金
，以佰元折算壹日。
    事  實
一、甲○○僅考領有普通小型車駕駛執照，並無其他職業駕駛執照，平日受僱於坤溢
    企業有限公司擔任業務員，駕駛渠所屬公司之小貨車送貨、收帳，為從事駕駛業
    務之人，於民國八十八年十月二十六日下午四時三十分許，駕駛渠公司所有之牌
    照號碼ＣＸ─八七四一號自用小貨車，在高雄市鹽埕區○○○路一五四號右側東
    向車道路邊停車，欲開啟駕駛座之左前車門之際，本應注意汽車停車向外開啟車
    門時，應注意行人、車輛、並讓其先行，以避免道路交通事故之發生，且依當時
    天候晴朗，日間自然光線，柏油路面乾燥無缺陷，道路無障礙物，視距良好，又
    其智識、能力亦無不能注意之情事，竟貿然向外開啟自用小客車左前車門，疏未
    注意讓渠自用小貨車左後方之行人、車輛先行，適有己○○未考領有何駕駛執照
    ，騎乘牌照號碼ＸＲＰ─八四二號重型機車，其上附載戊○○，亦沿公園二路由
    東往西方向行駛，駛至上開地點時，其重型機車右手把遽遭甲○○開啟上開自用
    小貨車之左前車門撞及，己○○、戊○○人車倒地，己○○因此受有頭部外傷併
    右側額葉腦內出血、右側額頂葉及左側額葉急性硬腦膜下出血、嚴重性腦浮腫、
    蜘蛛網膜下腔出血、嗅神經損傷等傷害，因而導致罹患有器質性精神病態等中度
    精神病障礙，又嗅覺神經障礙回復可能性渺茫之重傷；戊○○因此受有右臉擦傷
    之傷害（戊○○部分未據告訴，亦未經提起公訴）。甲○○於肇事後，留在事故
    現場，對於未發覺之犯罪，主動向處理事故之員警坦承渠為肇事自用小貨車之駕
    駛人，而接受裁判。
二、案經己○○委任代理人乙○○、廖櫸盛訴請臺灣高雄地方法院檢察署檢察官偵查
    起訴。
    理  由
一、訊據被告甲○○供認有於右揭時地因停車後開啟左前車門而肇事，並造成告訴人
    己○○及被害人戊○○分受有如事實欄所示之傷害等事實不諱，核與告訴人己○○經高雄市政府警察局交通警察大隊隊員丁○○在醫院詢問及本院審理中指訴之
    情節約略相符，並經證人即高雄市政府警察局鹽埕分局五福四路派出所員警丙○○及交通警察大隊第一分隊隊員丁○○分別於本院審理中到庭結證綦詳，復有高
    雄市政府警察局交通事故現場談話紀錄表二紙、道路交通事故調查報告表暨事故
    現場圖、測繪道路交通事故現場草圖各乙紙、事故現場照片六幀及鹽埕分局員警
    工作紀錄簿影本乙紙在卷可稽，徵諸前開事故現場照片發現，被告自用小貨車左
    前車門外側有明顯擦痕，核與證人丁○○於本院審理中證述情節相符，而被告亦
    曾於交通警察詢問時自承：渠自用小貨車左前車門與告訴人重型機車之右手把發
    生碰撞等語，有前揭被告之事故現場談話紀錄表及道路交通事故調查報告表足佐
    ，足認被告停車後，欲向外開啟左前車門之際，遽與告訴人之重型機車發生擦碰
    撞，告訴人騎乘重型機車即無違背警戒車前動態或其他任何應注意而能注意之義
    務。至被告雖辯稱告訴人機車前端放置蔬菜影響行車視線乙節，證人丁○○固於
    本院審理中證稱︰告訴人機車上有一點蔬菜、水果，地上也有蔬菜等語，惟經審
  視事故現場照片，告訴人重型機車業已扶正，機車前端菜籃內確有蔬果類物品，
    且其上放置一頂淺色安全帽，但總高度並未達阻擋駕駛人行車視線之程度，而事
    故現場路面並未發現有何蔬果等物品散落等情，至為顯然，被告除此辯解外，亦
    無提出相當佐證以實其說，本院委難僅憑被告片面供述遽為有利被告事實之認定
    。且告訴人己○○因此受有前開之傷害，此有邱綜合醫院醫師及高雄市立凱旋醫
    院醫師分別出具之診斷證明書各乙紙及告訴人因頭部重創而領有中度精神病之身
    心障礙手冊幀反面各乙紙在卷可資佐證，有關告訴人嗅覺神經受損而喪失嗅覺之
    障礙，回復可能性渺茫等情，業據邱綜合醫院八十九年十一月十三日邱醫字第八
    九○一一九號函附卷可攷，告訴人顯受有毀敗嗅能之重傷至明。
二、按汽車停車向外開啟車門時，應注意行人、車輛、並讓其先行，道路交通安全規
    則第一百十二條第一項第十五款定有明文。被告既曾考領有普通小型車駕駛執照
    ，對於前揭規定自無法諉為不知，且前揭規定亦為被告應注意之事項，況依當時
    天候晴朗，日間自然光線，柏油路面乾燥無缺陷，道路無障礙物，視距良好，有
    前揭道路交通事故調查報告表及事故現場照片足徵，又被告之智識、能力亦無不
    能注意之情事，竟貿然向外開啟自用小客車左前車門，疏未注意讓行人、車輛先
    行，致肇事使告訴人受重傷，渠有過失，已經明顯。告訴人因本件道路交通事故
    受有前述之等重傷，與被告之過失行為間並有相當之因果關係。至告訴人雖未考
    領駕駛執照，經本院依職權調查後，洵查無告訴人有其他注意義務之違反，悉如
    前述，自不能徒憑告訴人無駕駛執照駕車，遽認告訴人就本件道路交通事故之發
    生亦有過失，矧以，本件道路交通事故經送高雄市政府建設局車輛行車事故鑑定
    委員會關於此部分亦同此認定，有該委員會八十九年三月二十三日高市鑑字第八
    九○三○二九號鑑定意見書乙份在卷供參。而告訴人於發生事故時，是否未確實
    繫上安全帽帽帶乙節，被告雖有此辯解，惟渠並未提出積極證據以實其說，告訴
    人亦因頭部重創而無從回憶，本院尚難僅憑被告片面供述遽為告訴人未確實繫緊
    安全帽帽帶之認定。是本案事證已臻明確，被告犯行洵堪認定，應予依法論科。
三、被告甲○○平日受僱於坤溢企業有限公司擔任業務員，駕駛渠所屬公司之小貨車
    送貨、收帳，為從事駕駛車輛為其附隨業務之人，此據被告供明在卷，被告顯係
    以載運、分送鮮乳之社會生活地位而駕車，自屬基於社會生活上之地位而反覆執
    行事務，因之，本於此地位之駕車行為，均應認其係業務之範圍，故被告駕車行
    為乃其附隨業務，實係從事駕駛為附隨業務之人，渠駕車送貨、收帳途中停車向
    外開啟左前車門肇事，致告訴人受重傷，核其所為，係犯刑法第二百八十四條第
    二項後段之業務過失致重傷罪。公訴意旨認被告犯行應以普通過失傷害罪論處，
    尚有未洽，惟基本社會事實同一，爰依法變更起訴法條，附此敘明。按汽車駕駛
    執照為駕駛汽車之許可憑證，道路交通安全規則第五十條第一項前段定有明文；
    除依同規則第六十一條規定，汽車駕駛人取得高一級車類之駕駛資格者，准其駕
    駛較低等級車類之車輛外，應按其取得何等級車類之駕駛執照，駕駛該相當等級
    車類之車輛，不得持較低等級車類之駕駛執照，駕駛較高等級之車類；若有違反
    上述規定，因其不具備所駕駛車類之相當汽車駕駛人資格，於法應認與無駕駛執
    照者同，始符合道路交通安全維護之立法本旨。是道路交通管理處罰條例第八十
    六條第一項所稱汽車駕駛人「無照駕車」，除同條例第二十一條第一項第一款所
    定「未領有駕駛執照駕車」外，應包括持較低等級車類之駕駛執照而駕駛較高等
    級車類之情形在內。又小型車之駕駛執照，有「普通」駕駛執照與「職業」駕駛
    執照之別，其應考之資歷、能力亦不同，觀諸道路交通安全規則第五十三條第一
    款、第五款、第六十條第一項第三款第二目、第三目等規定甚明。本件被告既以
    駕車為其附隨業務，其僅領有「普通」小型車駕駛執照，業據被告於本院審理中
    供認不諱，且經本院勘驗屬實，渠駕駛自用小貨車送貨、收帳之行為，依前揭道
    路交通安全規則規定，應有職業駕駛執照，始符規定，其僅領有普通駕駛執照，
    顯係逾級駕駛，揆諸上揭說明，應與無照駕車無異，致告訴人受傷，依法應負刑
    事責任，應依道路交通管理處罰條例第八十六條第一項之規定，加重其刑至二分
    之一。被告於肇事後，留在事故現場，主動向處理事故員警坦承渠為肇事自用小
    貨車之駕駛人等情，業據證人丙○○於本院審理中到庭結證屬實，為對未發覺之
    犯罪自首而接受裁判，應依刑法第六十二條前段之規定減輕其刑，並依法先加後
    減之。爰審酌被告停車後恣意向外開啟車門，毫無注意往來行人或車輛就本件道
    路交通事故之發生，顯有重大過失，且迄今尚未與告訴人達成和解及告訴人受傷
    情形等一切情狀，量處如主文所示之刑，並諭知易科罰金之折算標準。
據上論斷，應依刑事訴訟法第二百九十九條第一項前段、第三百條，道路交通管理處
罰條例第八十六條第一項，刑法第二百八十四條第二項後段，第六十二條前段、第四
十一條，罰金罰鍰提高標準條例第一條前段、第二條，判決如主文。
本案經檢察官葉麗琦到庭執行職務。
中      華      民      國    八十九    年     十二     月    二十九    日
                                臺灣高雄地方法院交通法庭
                                    法  官
如不服本判決，應於送達後十日內，向本院提出上訴狀。
附錄本案論罪科刑法條全文：
刑法第二百八十四條第二項後段
  從事業務之人，因業務上之過失傷害人，處一年以下有期徒刑、拘役或一千元以下
  罰金，致重傷者，處三年以下有期徒刑、拘役或二千元以下罰金。


司法院資訊處製作；財團法人民間司法改革基金會備份。
